臺灣嘉義地方法院民事判決
109年度訴字第105號
原      告  李振穰  
被      告  陳榆珊  

                      現於法務部○○○○○○○○○○○執行中
訴訟代理人  
(法扶律師)  邱皇錡律師
上列當事人間請求減少價金事件，本院於民國111年3月10日言詞
辯論終結，判決如下：
    主      文
被告應給付原告新臺幣叁拾肆萬捌仟捌佰零柒元，及自民國一百
零九年三月一日起至清償日止，按年息百分之五計算之利息。
原告其餘之訴駁回。
訴訟費用由被告負擔百分之二十九，餘由原告負擔。　　
本判決第一項得假執行。但被告如於假執行實施前，以新臺幣叁
拾肆萬捌仟捌佰零柒元為原告供擔保，得免為假執行。
原告其餘假執行之聲請駁回。
    事實及理由
一、原告主張：
㈠、被告前以新臺幣（下同）160萬元向訴外人王文崇購買坐落嘉
    義縣○○市○○段00000000000地號土地及其上同地段423建號（
    門牌號碼：嘉義縣○○市○○里○○00○00號）房屋(下合稱系爭不
    動產)，並於107年5月21日辦理所有權移轉登記完畢，斯時
    前手屋主王文崇及訴外人即仲介柳美鳳均已向被告明白告知
    系爭不動產於10餘年前，王文崇之父親曾在屋內上吊自殺之
    事實，然被告隱瞞該事實，使原告無法依通常程序檢查、列
    入評估購買因素及價金，即於107年6月5日以280萬元（買賣
    契約書記載總價270萬元+10萬元補貼款，共280萬元，下稱
    系爭買賣價金）向原告買受系爭不動產（下稱爭買賣契約）
    ，並於同年8月28日辦理移轉登記完畢。嗣經鄰居閒聊告知
    ，原告始知悉上情，系爭不動產是否為凶宅屬交易上之重大
    瑕疵，被告對此應負瑕疵擔保責任。
㈡、系爭房屋係原告以160萬元自王文崇購得，嗣以280萬元售予
    原告，二者價差120萬元，則被告應減少系爭買賣價金120萬
    元。是被告取得系爭買賣價金其中120萬元部分，乃屬無法
    律上原因而受利益，且刻意隱瞞凶宅之行為亦係不法侵害原
    告權利，爰依民法第184條第1項前段、第179條、瑕疵擔保
    責任等規定，請求被告給付原告120萬元及其利息。
㈢、並聲明：
  1.被告應給付原告120萬元，及自起訴狀繕本送達翌日起至清
    償日止，按年息5%計算之利息。
  2.訴訟費由被告負擔。
  3.願供擔保，請准宣告假執行。
二、被告則以：
㈠、被告實際上並不知道系爭不動產有人在內非自然死亡，原告
    既自承其於108年1月即通知被告系爭不動產為凶宅，然原告
    遲至109年2月10日才提起本件訴訟，原告迄未證明被告有故
    意不告知瑕疵，則依民法第365條之規定，原告依物之瑕疵
    擔保責任請求被告給付120萬元，已逾6個月除斥期間，而不
    得再主張。
㈡、本件刑事案件經系爭不動產原所有權人王文崇、訴外人即仲
    介曾應昌、柳美鳳、謝沅斌、介紹人葉信義等人交互詰問後
    ，葉信義稱：「我一開始就不知道王崇文的爸爸在屋內自殺
    ，所以當然我沒有跟被告講…」等語；復依被告與曾應昌間
    之電話譯文，可知曾應昌因誤以葉信義已告知被告系爭不動
    產為事故屋，所以未告訴被告等語；再參系爭不動產現況說
    明書上雖在凶宅部分勾選是，然謝沅斌已稱該說明書係在水
    上地政櫃台辦理過戶登記前，臨時交給被告補簽，且將原二
    頁文書縮印成1頁A5大小，字體難以閱讀，被告又有老花眼
    ，在如此匆促情形下，被告並不知道該說明書記內容為何，
    即貿然簽名，則綜上事證判斷，可知被告確實也不知道系爭
    不動產係事故屋，而非故意要向原告隱匿。又臺灣高等法院
    臺南分院109年度上訴字第1362號刑事判決雖判決被告犯詐
    欺罪，惟該刑事判決僅憑原告之指述而為判決，本件民事訴
    訟自不得逕自引用上開刑事判決結果來認定本件待證事實，
    否則無異變相免除原告之舉證責任，而原告迄今既仍未提出
    任何證據證明被告有明知系爭不動產為凶宅又故意不告知之
    事實。況被告實際上確不知情系爭不動產有人在內非自然死
    亡，此亦經鈞院110年易字第509號判決認定在案，則難認原
    告就其主張已盡舉證之責。
㈢、縱認被告知悉系爭房屋為凶宅，而未於出賣時告知原告，然
    原告同時主張減少價金部分包含凶宅及漏水，其中漏水部分
    ，原告於110年5月13日當庭自承：「那麼舊的房子，怎麼可
    能不會漏水，裡面有漏水，為何還要註明未漏水」等語，可
    知原告最遲在110年5月13日即知悉系爭不動產有漏水瑕疵，
    迤今已逾6個月未行使漏水瑕疵之減價權利，足證該瑕疵所
    致之價值減損已不得請求被告減少價金。而經鑑定，價值減
    損率分別為凶宅15.8%、漏水13.6%，並以之計算該二瑕疵共
    同導致系爭不動產於兩造買賣時之合理價值應為1,606,082
    元，然原告得請求部分於扣除漏水部分之因素後，系爭不動
    產於兩造買賣時之合理價值則為1,858,830元，另原告係以2
    00萬元購買系爭不動產，並非160萬元，是原告請求120萬元
    ，亦屬無據。
㈣、並聲明：
  1.駁回原告之訴。
  2.如受不利判決，願供擔保，請准宣告免為假執行。
三、本院之判斷：
㈠、系爭不動產有前屋主王文崇之父親在內上吊自殺之非自然身
    故情事。被告於107年5月21日向王文崇購買系爭不動產，並
    以買賣為原因，辦理所有權移轉登記，嗣於107年6月5日再
    以280萬元將系爭不動產出售予原告，並於同年8月28日辦理
    所有權移轉登記完畢。又原告對被告提起詐欺等告訴，經本
    院109年度易字第25號刑事判決被告犯行使偽造私文書罪、
    本院110年度易字第509號詐欺無罪在案。其中本院109年度
    易字第25號刑事判決部分，經臺灣高等法院臺南分院以109
    年度上訴字第1362號刑事判決撤銷原判決，被告犯詐欺取財
    罪在案等情，業據兩造提出第一建經不動產買賣契約書、買
    賣雙方簽約交付文件/款項簽收表影本（見本院卷第11-17頁
    ）、系爭不動產土地登記第一類謄本、異動索引影本（見本
    院卷第19-28頁）、本院109年度易字第25號刑事判決(被告
    犯行使偽造私文書罪，見本院卷第125-141頁）、本院110年
    度易 字第509號刑事判決（被告詐欺案件無罪判決，見本院
    卷第281-300頁）等件為憑，並為兩造所不爭執，則此部分
    事實堪信為真實。
㈡、原告主張被告先以160萬元向王文崇購得系爭不動產，嗣又故
    意不告知原告系爭不動產為凶宅，使原告無法依通常程序檢
    查、將上開事實列入評估購買因素及價金，而以280萬元向
    原告購買系爭房屋，二者價差120萬元係原告不當得利，並
    侵害原告權利，則依民法第179條、第184條第1項前段、瑕
    疵擔保責任等規定，請求被告給付120萬元及其利息；被告
    則辯以原告最遲於108年1月即知悉系爭不動產為凶宅，然遲
    至109年2月10日才提起本件訴訟，則原告提起本件訴訟已逾
    民法第365條所規定之6個月除斥期間，而不得再主張。又縱
    認未罹於除斥期間，然被告並不知悉系爭不動產有人在內非
    自然死亡，是被告並無故意不告知原告之事實，原告對此應
    負舉證責任。又縱認系爭買賣契約應減少價金，然被告請求
    漏水部分，仍逾上開6個月除斥期間而不得主張，是兩造買
    賣系爭不動產時，系爭不動產之價值應為1,858,830元，另
    被告實際係以200萬元向前屋主王文崇購得系爭不動產，是
    原告請求被告給付其120萬元無理由等語置辯，則本件應審
    究者厥為：㈠、原告依瑕疵擔保責任請求被告應減少價金有
    無逾除斥期間？㈡、被告是否有故意不告知原告系爭不動產
    有非自然死亡事故？㈢、原告依民法第179條或第184條第1項
    ，或瑕疵擔保責任請求被告返還價金有無理由？㈣、倘有理
    由，被告應給付原告之金額為若干？
㈢、原告起訴主張被告隱瞞系爭不動產為凶宅之事實，被告應負
    瑕疵擔保責任，原告得請求減少價金；被告則以伊並不知系
    爭不動產為凶宅，故無隱瞞之情事，縱認被告隱瞞，原告起
    訴請求減少價金，亦已逾除斥期間，而不得請求等語茲為抗
    辯。經查，系爭不動產為前手屋主王文崇所有，王文崇之父
    親曾於20年前在該屋自殺身亡。王文崇委託安穩不動產企業
    社出售該房屋時，已告知該企業社之業務員柳美鳳系爭房屋
    為凶宅，柳美鳳如何將該事實告知該企業社之負責人曾應昌
    ，而曾應昌與被告接洽系爭不動產買賣事宜時，如何將系爭
    不動產為凶宅之事實告知被告等情，業經訴外人王文崇、柳
    美鳳及曾應昌分別於本院109年度易字第25號詐欺案件審理
    中證述明確，被告因此經本院刑事庭認定犯行使偽造私文書
    罪而判處有期徒刑一年十月。嗣經被告不服提起上訴，經臺
    灣高等法院臺南分院撤銷原判決，改以詐欺罪論處，判處有
    期徒刑一年確定，此有本院109年度易字第25號刑事判決及
    臺灣高等法院臺南分院109年度上訴字第1362號刑事判決附
    卷可稽。（見本院卷第125-142頁；第319-342頁）堪認被告
    隱瞞系爭不動產為凶宅之事實，原告因此陷於錯誤而向被告
    購得系爭不動產甚明。
㈣、按所謂「凶宅」係指曾發生兇殺或自殺致死情事之房屋，衡
    諸一般常情，一般社會大眾對曾經發生非自然死亡之凶宅建
    物，大多存有嫌惡畏懼之心理，對居住其內之住戶而言，除
    對居住品質發生疑慮外，在心理層面上更有相當程度之負面
    影響。因此，在房地產交易市場及實務經驗中，具有此類非
    自然身故情事之不動產，會嚴重影響購買意願及價格，並因
    而造成該等標的市場接受程度及交易價格低落，就房屋交易
    市場之通常交易觀念而言，屋內是否曾發生有人自殺致死之
    情事，屬房屋交易之重要資訊，影響系爭房地之交易價值甚
    鉅，應認係屬交易上重大瑕疵而屬出賣人物之瑕疵擔保責任
    範圍，不論出賣人是否明知該事實，均不能免除物之瑕疵擔
    保責任。（最高法院103年度台上字第960號判決意旨參照）
　　次按，民法第365條規定：「買受人因物有瑕疵，而得解除
    契約或請求減少價金者，其解除權或請求權，於買受人依第
    三百五十六條規定為通知後六個月間不行使或自物之交付時
    起經過五年而消滅。前項關於六個月期間之規定，於出賣人
    故意不告知瑕疵者，不適用之。」準此，買受人主張買賣標
    的物存在瑕疵，減少價金之請求權，其除斥期間固為6個月
    ，但如出賣人故意不告知瑕疵者，即無6個月除斥期間之適
    用。經查，本件被告隱瞞系爭不動產為凶宅之事實，故意原
    告未告知物之瑕疵，原告雖主張於108年1月間通知被告該項
    瑕疵，卻遲至109年2月間始提起本件訴訟，但並無上開法條
    6個月除斥期間之適用，故原告依買賣契約之法律關係主張
    被告應負瑕疵擔保責任，請求減少買賣價金，應屬可採。
㈤、本件原告起訴時僅就系爭不動產為凶宅之瑕疵，主張減少價
    金，就漏水部分之瑕疵至本件言詞辯論終結前均未為任何減
    少價金之主張，故本院僅就凶宅瑕疵部分認定其價金減少之
    金額即可。按減少價金之計算方式，應就買賣時瑕疵物與無
    瑕疵物之「應有價值」比較後，再按二者之差額占無瑕疵物
    應有價值之比例，計算其應減少之數額，不得依瑕疵部分占
    買賣標的物之比例計算。（最高法院101年度台上字第1916
    號判決意旨參照）又買受人因物有瑕疵而請求減少價金者，
    應就買賣時瑕疵物與無瑕疵物之應有價值予以比較後，再按
    差額占無瑕疵物應有價值之比例，計算其應減少之數額，不
    得任意酌定。（最高法院109年度台上字第205號判決意旨參
    照）經查，本院囑託社團法人嘉義市建築師公會就107年6月
    間兩造訂立系爭買賣契約當時，系爭不動產以不具凶宅瑕疵
    、具有凶宅及有漏水之瑕疵狀態予以分別鑑定其價值各為2,
    207,637元、1,606,082元。其中凶宅部分之瑕疵價值減損率
    為15.8%，漏水屋部分之瑕疵價值減損率為13.6%。此有社團
    法人嘉義市建築師公會鑑定報告乙冊在卷足憑。如依上開凶
    宅部分之瑕疵價值減損率為15.8%計算後，系爭不動產於107
    年6月間之具有凶宅瑕疵之總價值為1,858,830元【計算式：
    2,207,637元×（1－15.8%）＝1,858,830元】。再依上開最高
    法院判決意旨，則本件不具凶宅瑕疵之價值與具凶宅瑕疵之
    價值差額為348,807元【計算式：2,207,637元－1,858,830元
    ＝348,807元】。此項差額占無瑕疵情況下之物之比例為15.8
    %，故本件原告所得主張減少之價金為348,807元。
㈥、惟按買受人依民法第三百五十九條規定所得主張之價金減少
    請求權，一經買受人以意思表示行使，出賣人所得請求之價
    金，即於應減少之範圍內縮減之。換言之，出賣人於其減少
    之範圍內，即無該價金之請求權存在（最高法院87年台簡上
    字第10號判例意旨參照），僅生買受人減縮給付義務之效果
    ，尚非請求權基礎之完全性條文（具備構成要件及法律效果
    之法條），不得作為買受人向出賣人請求給付之依據。故原
    告主張減少價金，並請求被告應返還120萬元，於法無據，
    不應准許。
㈦、原告又主張被告受領價金之給付，有不當得利之情形，被告
    應返還其所受之利益等語。經查，兩造系爭不動產之買賣，
    就凶宅瑕疵部分，原告得主張減少之價金為348,807元，就
    此金額範圍內，被告即無該價金之請求權存在，有如前述，
    原告既已交付全部之買賣價金，並經被告受領，但於原告得
    主張減少之價金348,807元範圍內，被告對該價金並無請求
    權，被告無權受領該項給付而受領，其受領並無法律上之原
    因而受利益，致原告受損害，合於不當得利之要件，原告請
    求被告返還應減少之價金348,807元，於法有據，應予准許
    。
㈧、原告另主張被告隱瞞系爭不動產為凶宅之事實，不法侵害原
    告之權利，依侵權行為法則，請求被告應賠償其損害等語。
    經查，被告明知系爭不動產為凶宅，卻故意不告知原告，致
    原告在不知情之情況下與被告簽訂系爭買賣契約，致原告受
    有損害等情，業經本院認定如上。又系爭不動產在不具凶宅
    瑕疵之價值與具凶宅瑕疵之價值差額為348,807元，有如前
    述，原告因此而多給付該項差額，此即為原告所受之損害額
    。因此，原告主張依侵權行為法律關係，請求被告應賠償其
    損害，於348,807元之範圍內為有理由，應予准許。
㈨、綜上所述，原告主張買受人瑕疵擔保請求權請求被告應返還
    減少之價金120萬元，為無理由，不應准許。原告又主張不
    當得利之法律關係，請求被告返還之不當得利於348,807元
    範圍內，為有理由，應予准許。原告另主張被告應依侵權行
    為之法律關係，請求被告賠償其損害於348,807元範圍內，
    為有理由，應予准許。上開原告同時主張三項法律關係，為
    請求權之競合，本院仍應就各該請求權逐一審理，分別為有
    無理由之判斷，而為單一之判決，附此敘明。故本件原告所
    得請求被告給付之範圍為348,807元，逾此範圍之請求為無
    理由，應予駁回。　　
㈩、兩造陳明願供擔保，聲請宣告假執行。經核原告勝訴部分，
    因未逾500,000元，依民事訴訟法第389條第1項第5款之規定
    ，法院應依職權宣告假執行，原告就其勝訴部分所為假執行
    之聲請，應視為僅促使法院發動其職權，爰依職權宣告假執
    行並依被告聲請准供擔保後，免為假執行。至就逾500,000
    元部分，原告其餘假執行之聲請，則因訴之駁回而失所依附
    ，不予准許。
、又本件待證事實已臻明瞭，兩造其餘攻擊防禦方法及舉證，
    對判決之結果已不生影響，爰不一一詳為審酌，併此敘明。
四、訴訟費用負擔之依據：民事訴訟法第79條。
中　　華　　民　　國　　111 　年　　4 　　月　　8 　　日
                       民事第三庭法　官  曾文欣
以上正本係照原本作成。
如對本判決上訴須於判決送達後20日內向本院提出上訴狀（須按
對造人數提出繕本）。
如委任律師提起上訴者，應一併繳納上訴審裁判費。
中　　華　　民　　國　　111 　年　　4 　　月　　8 　　日
                                 書記官　陳慶昀